【裁判字號】    98,交抗,137
【裁判日期】    980216
【裁判案由】    違反道路交通管理處罰條例
【裁判全文】
臺灣高等法院交通事件裁定             98年度交抗字第137號
抗  告  人
即受處分人  甲○○
上列受處分人因違反道路交通管理處罰條例案件，不服臺灣宜蘭
地方法院中華民國九十七年十二月二十二日所為裁定（九十七年
度交聲字第三二一號），提起抗告，本院裁定如下：
    主  文
原裁定撤銷，發回臺灣宜蘭地方法院。
    理  由
一、原裁定意旨略以：受處分人甲○○於民國九十七年六月四日
    晚間九時十二分許，騎乘車牌號碼ＮＰ２－８３０號重型機
    車，行經宜蘭縣蘇澳鎮○○街與蘇港路口，違規紅燈右轉經
    警攔查，當場掣單舉發，原處分機關依道路交通管理處罰條
    例第五十三條第二項及第六十三條第一項規定，裁處新臺幣
    （下同）一千二百元，並記違規點數三點之處分。受處分人
    不服聲明異議，經原審調查後，仍認系爭車輛於上開舉發時
    間行經有燈光號誌管制之交岔路口，有紅燈右轉之違規事實
    ，駁回受處分人異議之聲明。
二、抗告意旨略以：當時員警站立位置距離路口甚遠，且燈號有
    變更，原審法院以錄音、錄影光碟為證，卻未令受處分人辨
    認，難以甘服等語。
三、按汽（機）車駕駛人行經有燈光號誌管制之交岔路口紅燈右
    轉者，處六百元以上一千八百元以下罰鍰，併計違規點數三
    點之處分，道路交通管理處罰條例第五十三條第二項及第六
    十三條一項第三款分別定有明文。次按違反交通管理處罰條
    例而處以罰鍰之案件，固係行政罰而非刑罰性質，惟道路交
    通管理處罰條例第八十九條規定：法院受理有關交通事件，
    準用刑事訴訟法之規定。而違反道路交通管理處罰條例受罰
    鍰制裁之案件，係侵害人民受憲法保障之財產權，苟非符合
    法律保留之原則，並經正當法律之程序，即難謂有當，此依
    上開準用刑事訴訟法之規定可證，故行政秩序罰確不如刑罰
    手段之強烈，然縱係極其輕微之處罰，仍無法脫免其侵害性
    之本質，以受處分人違規而處以行政罰鍰所憑之證據，或不
    必經嚴格證明程序而僅以自由證明為已足，然仍須經必要之
    調查程序始足認定；另亦宜同賦與受處分人到場陳述意見、
    對證人之證述內容予以辯明、對證物得以辨認等機會，始符
    合憲法保障正當法律程序之旨。
四、本院查：受處分人甲○○對其於九十七年六月四日晚間九時
    十二分許，騎乘車牌號碼ＮＰ２－８３０號重型機車，行經
    宜蘭縣蘇澳鎮○○街與蘇港路口，因涉違規紅燈右轉為警攔
    查舉發之事實，固不否認，但爭執警員站立位置及燈號變換
    ，原裁定以證人即舉發員警張良之證述，並佐以勘驗錄音、
    錄影光碟，認受處分人確有上揭違反道路交通管理處罰條例
    之行為，固非無見。然該據以認定受處分人違規行為之勘驗
    光碟內容，係警員當庭提出後，由原審於庭後令法官助理作
    成書面附卷，非以勘驗筆錄之方式為之；書面作成後亦未併
    行傳喚受處分人到庭，令其就勘驗光碟之內容、影像或聲音
    為進一步確認是否其所為之言論，亦未使其就該勘驗內容予
    以辯明或提出其他有利證據之機會，此乃原審對於受處分人
    之利益有重大關係事項未予調查，且非屬不能調查之情形。
    而依該書面內容顯示，受攔停舉發之人除不服取締外，行徑
    、言詞囂張，態度至為惡劣，然是否即本案受處分人甲○○
    所為，無從確認，原審既以該光碟內容佐證舉發員警之證詞
    ，而未予受處分人對此有辯明及陳述意見之機會，即遽認受
    處分人上開辯解不足採信，自有未洽。抗告意旨執此指摘難
    謂無理由，應由本院撤銷原裁定，發回原審法院再行詳查，
    更為妥適之裁定。
據上論斷，依道路交通案件處理辦法第二十六條、道路交通管理
處罰條例第八十九條、刑事訴訟法第四百十三條，裁定如主文。
中    華    民    國    98    年    2     月    16    日
                  刑事第四庭  審判長法  官  陳筱珮
                                    法  官  陳玉雲
                                    法  官  鄭水銓
以上正本證明與原本無異。
本裁定不得再抗告。
                                    書記官  劉貞達
中    華    民    國    98    年    2     月    16    日


司法院資訊處製作；財團法人民間司法改革基金會備份。
